【裁判字號】    97,上易,422
【裁判日期】    970805
【裁判案由】    減少價金
【裁判全文】
臺灣高等法院民事判決                 97年度上易字第422號
上  訴  人  甲○○
                        12樓
訴訟代理人  王乙凡律師
            余欽博律師
            李清輝律師
被  上訴人  乙○○
訴訟代理人  黃坤鍵律師
            徐志明律師
複  代理人  蔡勝雄律師
上列當事人間請求減少價金事件，上訴人對於中華民國97年4月1
日臺灣士林地方法院96年度訴字第1066號第一審判決提起上訴，
經本院於97年7月15日言詞辯論終結，判決如下：
    主  文
上訴駁回。
第二審訴訟費用新台幣玖仟柒佰伍拾元由上訴人負擔。
    事實及理由
一、上訴人主張：被上訴人於民國（下同）96年3月11日在雅虎
    奇摩拍賣網站張貼其所有門牌號碼台北市○○區○○街60
    號4樓房地（下稱系爭房地）含頂樓增建部分（下稱系爭頂
    樓增建部分）之拍賣資料，其上記載：「使用坪數：40至50
    坪」、「4F＋5F使用約42坪，可隔7間套房…可以一層自住
    ，一層出租…兩層自住使用空間大」，上訴人因信任該內容
    ，遂向被上訴人表達購買意願，兩造並於96年3月24日簽訂
    不動產買賣契約書（下稱系爭買賣契約），約定由上訴人以
    總價新台幣（下同）710萬元向被上訴人購買系爭房地（含
    系爭頂樓增建部分），並於同年4月25日辦畢過戶登記，於
    同年5月5日完成交屋。惟被上訴人未依系爭買賣契約第4條
    第4款約定，告知上訴人系爭頂樓增建部分係屬違章建築，
    及被上訴人就該部分並未取得約定專用權等事項，致上訴人
    陷於錯誤而簽訂系爭買賣契約，並就系爭頂樓增建部分支出
    修繕裝潢費用。該公寓其他住戶已另案對上訴人起訴請求拆
    除系爭頂樓增建部分，該增建部分顯有隨時遭拆除之瑕疵存
    在，是上訴人自得依系爭買賣契約第4條第1項約定及民法第
    354條、第359條、第350條、第353條之規定，請求減少購買
    系爭頂樓增建部分之價金25萬元，並依系爭買賣契約第4條
    第1項約定及民法第227條第2項、第184條第1項前段、第2項
    之規定，請求被上訴人賠償該增建部分之修繕裝潢費用347,
    800元，合計597,800元，並加付法定遲延利息等語。原審為
    上訴人敗訴之判決，上訴人不服，提起上訴，並聲明：(一)原
    判決廢棄。(二)被上訴人應給付上訴人597,800元及自96年9月
    5日起至清償日止，按年息5%計算之利息。
二、被上訴人則以：上訴人於簽訂系爭買賣契約前至現場看屋時
    ，被上訴人已明白告知上訴人系爭頂樓增建部分係84年以前
    所建得緩拆之違章建築，是上訴人於簽約時已知悉該增建部
    分係屬違章建築，故被上訴人並無詐騙上訴人，使上訴人陷
    於錯誤之情事。又依系爭買賣契約之約定，上訴人不得就系
    爭頂樓增建部分對被上訴人主張瑕疵擔保責任，是上訴人所
    為本件請求顯無理由等語，資為抗辯。原審為被上訴人勝訴
    之判決，被上訴人對於上訴人之上訴則聲明駁回上訴。
三、經查兩造於96年3月24日簽訂系爭買賣契約，約定由上訴人
    以總價710萬元向被上訴人購買系爭房地（含系爭頂樓增建
    部分），上訴人已依約給付全部價金，被上訴人亦於同年4
    月25日辦畢系爭房地所有權移轉登記，並於同年5月5日完成
    交屋等情，有系爭買賣契約、房屋買賣協議書、支票、本票
    、土地登記謄本及建物登記謄本可稽（見原審卷第18至30、
    55、100、101頁），且為兩造所不爭執，堪信為真實。
四、上訴人雖主張被上訴人未告知系爭頂樓增建部分係屬違章建
    築，且被上訴人就該增建部分未取得約定專用權，致上訴人
    陷於錯誤而簽訂系爭買賣契約等語，惟為被上訴人所否認，
    並以前詞置辯。經查：
  (一)被上訴人於兩造簽訂系爭買賣契約之前，固於拍賣網站刊登
    售屋資料記載：「使用坪數40至50坪」、「4F＋5F使用約42
    坪，可隔7間套房」、「這房子並不像市面上投資客裝潢好
    再來賣的房子，所以好處就是基本上格局都可以隨你自己的
    喜好來做」、「可以一層自住，一層出租」、「兩層自住使
    用空間大」；惟該售屋資料亦記載：「公寓頂樓加蓋」、「
    麗山街靠內湖路1段737巷、22坪、使用42坪0公設27年屋、4
    樓中的4樓＋頂樓加蓋」（見原審卷第10至13頁），是綜合
    上開記載內容，依通常交易觀念，已足使人知悉被上訴人所
    出售之5樓房屋係屬4樓頂樓加蓋之違章建築。
  (二)兩造於系爭買賣契約第1條關於「不動產標示」已載明系爭
    房地之登記資料，並未包括系爭頂樓增建部分，且該條第1
    項約明：「本約土地及建物包括未登記但可使用之部分：1.
    項目或範圍：頂樓增建部分與主建物一併移轉。2.以上未登
    記部分以房地產現況為準（增建、加蓋部分應遵行本約第4
    條第4款約定）」（見原審卷第20頁）；而該買賣契約第4條
    第4款亦約定：「買賣標的如有未依法申請或與現行法令不
    合之增建、加蓋部分，乙方 (指被上訴人）應誠實明示或告
    知，甲方（指上訴人）亦應充分認知該部分係屬違建，並不
    得據此向乙方主張瑕疵擔保或損害賠償責任」（見原審卷第
    22頁）；另上訴人自認其於簽訂系爭買賣契約前曾至系爭房
    地現場看屋（見本院卷第47頁），並於買受系爭房地時即已
    知悉系爭頂樓增建部分係違章建築（見原審卷第204頁），
    是綜合上開情節，堪認被上訴人於交易過程中確已告知上訴
    人系爭頂樓增建部分係違章建築之事。
  (三)上訴人雖主張被上訴人於拍賣網頁及交易過程中，均保證系
    爭頂樓增建部分有約定專用權，且兩造簽訂系爭買賣契約時
    ，亦約定以系爭頂樓增建部分之約定專用權為買賣標的之一
    部分等語，惟為被上訴人所否認。經查依被上訴人於上開拍
    賣網頁所載內容，尚不足據以認定被上訴人有保證其就系爭
    頂樓增建部分已取得約定專用權，而上訴人亦無法證明被上
    訴人於交易過程中確曾為上開保證，是上訴人所為此部分之
    主張，已難信為真實。又上訴人於簽訂系爭買賣契約時既已
    知悉系爭頂樓增建部分係違章建築，衡諸常情，倘上訴人認
    系爭頂樓增建部分之約定專用權亦屬本件買賣標的之一部分
    ，照理應會要求被上訴人出示已取得該約定專用權之證明文
    件，並於契約中載明，然綜觀系爭買賣契約之內容，兩造就
    此重要事項隻字未提，實難認兩造有此約定，是上訴人主張
    兩造簽訂系爭買賣契約之真意，係以系爭頂樓增建部分約定
    專用權為買賣標的之一部分云云，尚屬無據，而不足取。
  (四)依上所述，上訴人於簽訂系爭買賣契約時既已知悉系爭頂樓
    增建部分係違章建築，且兩造又未約定該增建部分之約定專
    用權亦屬買賣標的之一部分，難謂被上訴人有何詐騙上訴人
    ，致上訴人陷於錯誤之情事，是上訴人據以主張被上訴人應
    負侵權行為損害賠償責任，自屬無據。
五、上訴人雖另主張其於交屋後就系爭頂樓增建部分進行裝潢期
    間，即遭該公寓其他住戶制止，並另案訴請拆除該增建部分
    ，足見被上訴人未依約給付，自應負不完全給付之債務不履
    行責任、物之瑕疵擔保責任及權利瑕疵擔保責任等語，並提
    出起訴狀、法院通知書及原法院97年度湖簡字第263號簡易
    判決為證（見原審卷第96至98頁、本院卷第18至21頁）。惟
    查：
  (一)依系爭買賣契約第1條第1項約定，被上訴人就系爭頂樓增建
    部分負有依現狀給付予上訴人之義務。而系爭頂樓增建部分
    原係由被上訴人單獨使用，此為上訴人所自認（見原審卷第
    141頁），且被上訴人於交屋時，已將系爭房地及系爭頂樓
    增建部分一併交付予上訴人，亦為上訴人所不否認，堪認被
    上訴人就系爭頂樓增建部分已依約履行其給付義務。又兩造
    並未約定系爭頂樓增建部分之約定專用權亦屬系爭買賣標的
    之一部分，已如前述，是被上訴人自不負移轉此專用權予上
    訴人之義務，故上訴人執此主張被上訴人就系爭頂樓增建部
    分有為不完全給付之情事，殊屬無據。
  (二)系爭買賣契約第4條第1款固約定：「乙方（指被上訴人）保
    證產權清楚，無他人主張所有權、優先承買權、使用權、界
    址糾紛、占有或強制執行等權利致買賣標的有給付不能或給
    付不完全之情事」，惟兩造既未約定系爭頂樓增建部分之約
    定專用權亦屬系爭買賣標的之一部分，且系爭買賣契約第4
    條第4款就系爭頂樓增建部分亦特別約定：「買賣標的如有
    未依法申請或與現行法令不合之增建、加蓋部分，乙方應誠
    實明示或告知，甲方亦應充分認知該部分係屬違建，並不得
    據此向乙方主張瑕疵擔保或損害賠償責任」（見原審卷第22
    頁），則上訴人雖於交屋後就系爭頂樓增建部分進行裝潢期
    間，即遭該公寓其他住戶另案訴請拆除該增建部分，然依前
    揭約定，上訴人仍不得據以向被上訴人主張物之瑕疵擔保責
    任及權利瑕疵擔保責任。
六、綜上所述，上訴人請求被上訴人給付597,800元（含減少購
    買系爭頂樓增建部分之價金25萬元，及賠償該部分之修繕裝
    潢費用347,800元），並加付法定遲延利息，為無理由，不
    應准許。從而，原審所為上訴人敗訴之判決，核無違誤，上
    訴意旨指摘原判決不當，求予廢棄改判，為無理由，應予駁
    回。
七、至兩造其餘之攻擊或防禦方法及未經援用之證據，經本院斟
    酌後，認為均不足以影響本判決之結果，自無逐一詳予論駁
    之必要，併此敘明。
八、據上論結，本件上訴為無理由，依民事訴訟法第449條第1項
    、第78條，判決如主文。
中    華    民    國    97    年    8     月    5     日
                    民事第四庭
                        審判長法  官  張劍男
                              法  官  陳昆煇
                              法  官  彭昭芬
正本係照原本作成。
不得上訴。
中    華    民    國    97    年    8     月    5     日
                              書記官  丁華平


司法院資訊處製作；財團法人民間司法改革基金會備份。
